臺灣臺北地方法院刑事判決　　　　　　　　　　　　　　九十一年度訴字第七四號
　　公　訴　人　臺灣臺北地方法院檢察署檢察官
　　被　　　告　丁○○
　　　　　　　　戊○○
右列被告因偽造文書案件，經檢察官提起公訴（九十年度偵字第二五二三號），本院
判決如左：
    主      文
丁○○、戊○○共同行使偽造私文書，足以生損害於公眾及他人，各處有期徒刑參月
，如易科罰金均以參佰元折算壹日。
偽造之「丙○○」印章壹枚、偽造於報告書上之「丙○○」印文及署押各壹枚均沒收
。
    事      實
一、戊○○、丁○○與乙○○（由本院另行審理），欲以原非申請者照片，申請護照
    ，遂於民國八十九年十一月初，先由戊○○向之前介紹購買砂石而認識之丙○○
    稱可免費招待麗星郵輪，併可代辦護照等語，使丙○○信以為真，而提供自己之
    國民身分證及照片三張予戊○○，渠等取得丙○○之照片及國民身分證後，再由
    乙○○於八十九年十一月十六日，持丙○○之國民身分證以及另一不詳姓名男子
    之照片三張，在台北市中山區泰翔旅行社，交予不知情之泰翔旅行社職員甲○○
    ，委請甲○○向外交部領事事務局（下稱領事局）申辦「丙○○」之護照，嗣經
    領事局於護照制作完成後依職權複檢時發現所附照片與丙○○國民身分證上之照
    片不符而未核發（以上部分已經檢察官於起訴書不另為不起訴處分之諭知），領
    事局之人員遂於八十九年十一月二十日通知甲○○補送照片及報告書，甲○○於
    接獲領事局通知後即告知乙○○，乙○○遂與戊○○、丁○○三人基於行使偽造
    私文書之犯意聯絡，在未經丙○○同意下，由戊○○向丙○○謊稱還要再交一次
    照片，丙○○於是再交三張照片予戊○○，並由丁○○在台北市○○○路三六號
    八樓之五十九乙○○住處，以丙○○名義偽造一份「誤把友人辦理其他證件資料
    所用之相片張冠李戴」之報告書，並由乙○○利用不知情之不詳姓名成年人在不
    詳處所偽刻之「丙○○」印章一枚，在該報告書蓋用前述偽造「丙○○」印章之
    印文及署押，完成該私文書後，再交由不知情之甲○○持之行使向領事局申請丙○○護照使用，足生於丙○○及領事局。
二、案經內政部警政署刑事警察局報請台灣台北地方法院檢察署檢察官偵查起訴。
     理  由
一、訊據被告戊○○對於曾向丙○○收取國民身分證及照片三張申請護照，且再向丙○○收取照片三張部分，以及被告丁○○對於曾以丙○○名義寫報告書之部分固
    不爭執，惟均矢口否認偽造文書之犯行；被告戊○○辯稱：他是好心好意招待丙○○坐麗星遊輪旅遊，而丙○○的照片及國民身分證，當初雖是由丙○○轉交給
    他，當時資料直接交給丁○○，資料並沒經過我的手等語；被告丁○○則辯稱：
    當時他並不認識丙○○，因為戊○○要招待丙○○渡假，戊○○到台北找我，因
    為他的證件都是由乙○○代辦，所以戊○○交給他丙○○國民身分證及照片，他
    就直接交給乙○○，後來因為旅行社通知照片不符，如果他不寫報告書的話，就
    不能補辦，於是他就馬上聯絡被告戊○○，而被告戊○○告訴他，丙○○不會寫
    ，且住在中部，要由他代寫，於是他寫好後就交給乙○○，他沒有偽造，他是經
    過丙○○同意才代寫，並無偽造報告書等語。惟查：右揭犯罪事實，業據證人丙○○於本院調查時證稱：當時戊○○說要招待他去坐麗星遊輪，要辦理護照，需
    要身份證及照片，於是他就交給戊○○照片三張及身分證正本辦理護照，後來戊○○告知他照片不見，叫他再繳照片，並沒有人告知過需要寫報告書一事等語（
    見本院九十一年三月十八日訊問筆錄），而被告丁○○於本院調查時供稱：被告
    乙○○向我說，旅行社小姐打電話來，要求還要補報告，於是我又和戊○○聯絡
    ，而當時戊○○說，報告丙○○不會寫，而且他住在中南部不方便，我就出於好
    意，經過戊○○的同意，在乙○○家裡代寫，寫完後，就交給乙○○等語（見本
    院九十一年三月十八日訊問筆錄），惟被告戊○○於本院調查時供稱：我那天和
    丙○○在台中，剛好被告丁○○打電話來說，要寫報告書，我就電話拿給丙○○
    ，他們講的內容我就不清楚了等語（見本院九十一年三月十八日訊問筆錄），顯
    見被告二人對於如何通知丙○○等過程之供詞，顯有矛盾之處，另證人甲○○證
    稱：身份證及照片是乙○○拿到旅行社交給她當時並沒有核對，但照片後面有寫
    名字，她想不會錯，大約了過三、四天，主管機關通知，申請護照之照片與身分
    證上之照片不同，她就趕快通知乙○○補報告書及照片，大約過了一天，乙○○
    就補過來，當初聯絡電話也是乙○○的電話等語（見本院九十一年三月十八日訊
    問筆錄）；此外，復有扣案之偽造報告書、中華民國普通護照申請書、丙○○之
    國民身分證影本等件附卷可稽，被告二人所辯殊無可採，渠等偽造文書犯行，堪
    以認定，應依法論科。
二、核被告丁○○、戊○○所為，係犯刑法第二百十六條、第二百十條之行使偽造私
    文書罪。渠等偽造丙○○印章及蓋用偽印文及署押之行為，為偽造私文書之階段
    行為，及其偽造私文書後持以行使，偽造之低度行為為行使之高度行為所吸收，
    均不另論罪。被告丁○○、戊○○與乙○○三人間具有犯意聯絡及行分擔，為共
    同正犯。又利用不知情之不詳姓名成年人偽刻「丙○○」印章一枚，以及利用不
    知情之甲○○持丙○○之報告書向領事局申辦護照，為間接正犯。爰審酌被告二
    人犯罪動機，使用假照片申請護照，造成出入境管理產生漏洞，以及目的、手段
    、次數等一切情狀，量處如主文所示之刑。又按刑法第二條第一項前段規定：「
    行為後法律有變更者，適用裁判時之法律」，而中華民國九十年一月四日修正，
    同年月十日經總統公布施行之刑法第四十一條規定：「犯最重本刑為五年以下有
    期徒刑以下之刑之罪，而受六個月以下有期徒刑或拘役之宣告，因身體、教育、
    職業、家庭之關係或其他正當事由，執行顯有困難者，得以一元以上三元以下折
    算一日，易科罰金。但確因不執行所宣告之刑，難收矯正之效，或難以維持法秩
    序者，不在此限。」「併合處罰之數罪，均有前項情形，其應執行之刑逾六月者
    ，亦同」，故本件應適用修正後之規定，諭知易科罰金之折算標準。前開偽造之
    「丙○○」印章一枚及偽造於報告書上「丙○○」印文及署押各一枚，雖未扣案
    ，但不能證明業已滅失，不問屬於犯人與否，均應依刑法第二百十九條規定沒收
    。
據上論斷，應依刑事訴訟法第二百九十九條第一項前段，刑法第二條第一項前段、第
二十八條、第二百十六條、第二百十條、第二百十九條、第四十一條第一項，罰金罰
鍰提高標準條例第二條，判決如主文。
本案經檢察官柯宜汾到庭執行職務
中      華      民      國    九十 一 年      五      月     十三     日
                                      台灣台北地方法院刑事第三庭
                                          法  官  陳德民
右正本證明與原本無異
如不服本判決應於送達後十日內向本院提出上訴狀
                                          書記官  楊秋鈴
中      華      民      國    九十 一 年      五      月     十三     日
附錄本案論罪科刑法條全文：
刑法第二百一十六條：
行使第二百十條至第二百十五條之文書者，依偽造、變造文書或登載不實
事項或使登載不實事項之規定處斷。
刑法第二百一十條：
偽造、變造私文書，足以生損害於公眾或他人者，處五年以下有期徒刑。
